---
title: "Proyecto_Final_Progra_II"
author: "Fabiana Hidalgo Fallas"
date: "2023-08-21"
output: html_document
---
```{r setup, include=FALSE}
knitr::opts_chunk$set(echo = TRUE)

library(dplyr)
library(readr)
library(readxl)
library(tidyr)
library(janitor)
library(lubridate)
library(utils)
library(gt)
library(datasets)
library(tinytex)
library(stringr)
library(leaflet)
library(ggplot2)
library(plotly)
```

Se agrega el primer conjunto de datos.

```{r}
Datos_terremotos_1 <-read.csv("https://raw.githubusercontent.com/isa229/programacion_analisis_datos_ii/main/terremotos_profundidad.csv")
```

Se corregirán los nombres de las columnas  se pasarán a español

```{r}
Datos_terremotos_1 <- Datos_terremotos_1 |> 
  rename(Fecha = Date,
         Hora = Time,
         Latitud = Latitude,
         Longitud = Longitude,
         Tipo = Type,
         Profundidad = Depth,
         Profundidad_error = Depth.Error)
```

Se organizan las columnas

```{r}
Datos_terremotos_1 <- Datos_terremotos_1 |> 
  select(X,ID, Tipo, Fecha, Hora, Latitud, Longitud, Profundidad, Profundidad_error)
```

Se eliminan las filas duplicadas

```{r}
Datos_terremotos_1 <- Datos_terremotos_1 |> 
  distinct()
```

Se elimina la columna vacia Profundidad error

```{r}
Datos_terremotos_1 <- Datos_terremotos_1 |> 
   select(-Profundidad_error) |> 
  distinct()
```

Se agrega el segundo conjunto de datos.

```{r}
Datos_terremotos_2 <- read.csv("https://raw.githubusercontent.com/isa229/programacion_analisis_datos_ii/main/terremotos_magnitud.csv")
```
Se corregirán los nombres de las columnas  se pasarán a español

```{r}
Datos_terremotos_2 <- Datos_terremotos_2 |> 
  rename(Magnitud = Magnitude,
         Tipo_de_Magnitud = Magnitude.Type)
```

Se eliminan las filas duplicadas 

```{r}
Datos_terremotos_2 <- Datos_terremotos_2 |> 
  distinct()
```

Transformación de los tipos de variables: para el conjunto de datos terremotos_profundidad use lubridate para transformar la fecha de carácter a un objetivo tipo fecha

```{r}
Datos_terremotos_1 <- Datos_terremotos_1|> 
  mutate(Fecha = mdy(Fecha))

glimpse(Datos_terremotos_1)
```


Transformación de datos: para el conjunto de datos terremotos_profundidad examine cuáles son los valores distintos que hay en la variable “Type” o tipo. Use mutate para unificar valores si es necesario

```{r}
Datos_terremotos_1 |> 
  distinct(Tipo)

```

```{r}
Datos_terremotos_1 <- Datos_terremotos_1  |> 
  mutate(Tipo = case_when(Tipo == "nuclear explosion" ~ "Nuclear Explosion",
                                       Tipo %in% c("earthquake", "Earthquake") ~ "Earthquake",
                                       TRUE ~ Tipo 
                                       ))
```

Creación de columnas adicionales: para el conjunto de datos terremotos_profundidad cree 2 nuevas
columnas: una que contenga el mes del terremoto, y otra que contenga el año del terremoto


```{r}
Datos_terremotos_1 <- Datos_terremotos_1 |> 
  mutate(Anyo_terremoto = year(Fecha))

Datos_terremotos_1 <- Datos_terremotos_1 |> 
  mutate(Mes_terremoto = month(Fecha))
```


