---
title: "Proyecto_Final_Progra_II"
author: "Fabiana Hidalgo Fallas"
date: "2023-08-21"
output: html_document
---
```{r setup, include=FALSE}
knitr::opts_chunk$set(echo = TRUE)

library(dplyr)
library(readr)
library(readxl)
library(tidyr)
library(janitor)
library(lubridate)
library(utils)
library(gt)
library(datasets)
library(tinytex)
library(stringr)
library(leaflet)
library(ggplot2)
library(plotly)
```

Se agrega el primer conjunto de datos.

```{r}
Datos_terremotos_1 <-read.csv("https://raw.githubusercontent.com/isa229/programacion_analisis_datos_ii/main/terremotos_profundidad.csv")
```

Se corregirán los nombres de las columnas  se pasarán a español

```{r}
Datos_terremotos_1 <- Datos_terremotos_1 |> 
  rename(Fecha = Date,
         Hora = Time,
         Latitud = Latitude,
         Longitud = Longitude,
         Tipo = Type,
         Profundidad = Depth,
         Profundidad_error = Depth.Error)
```

Se organizan las columnas

```{r}
Datos_terremotos_1 <- Datos_terremotos_1 |> 
  select(X,ID, Tipo, Fecha, Hora, Latitud, Longitud, Profundidad, Profundidad_error)
```

Se eliminan las filas duplicadas

```{r}
Datos_terremotos_1 <- Datos_terremotos_1 |> 
  distinct()
```

Se elimina la columna vacia Profundidad error

```{r}
Datos_terremotos_1 <- Datos_terremotos_1 |> 
   select(-Profundidad_error) |> 
  distinct()
```

Se agrega el segundo conjunto de datos.

```{r}
Datos_terremotos_2 <- read.csv("https://raw.githubusercontent.com/isa229/programacion_analisis_datos_ii/main/terremotos_magnitud.csv")
```
Se corregirán los nombres de las columnas  se pasarán a español

```{r}
Datos_terremotos_2 <- Datos_terremotos_2 |> 
  rename(Magnitud = Magnitude,
         Tipo_de_Magnitud = Magnitude.Type)
```

Se eliminan las filas duplicadas 

```{r}
Datos_terremotos_2 <- Datos_terremotos_2 |> 
  distinct()
```

Transformación de los tipos de variables: para el conjunto de datos terremotos_profundidad use lubridate para transformar la fecha de carácter a un objetivo tipo fecha

```{r}
Datos_terremotos_1 <- Datos_terremotos_1|> 
  mutate(Fecha = mdy(Fecha))

glimpse(Datos_terremotos_1)
```


Transformación de datos: para el conjunto de datos terremotos_profundidad examine cuáles son los valores distintos que hay en la variable “Type” o tipo. Use mutate para unificar valores si es necesario

```{r}
Datos_terremotos_1 |> 
  distinct(Tipo)

```

```{r}
Datos_terremotos_1 <- Datos_terremotos_1  |> 
  mutate(Tipo = case_when(Tipo == "nuclear explosion" ~ "Nuclear Explosion",
                                       Tipo %in% c("earthquake", "Earthquake") ~ "Earthquake",
                                       TRUE ~ Tipo 
                                       ))
```

Creación de columnas adicionales: para el conjunto de datos terremotos_profundidad cree 2 nuevas
columnas: una que contenga el mes del terremoto, y otra que contenga el año del terremoto


```{r}
Datos_terremotos_1 <- Datos_terremotos_1 |> 
  mutate(Anyo_terremoto = year(Fecha))

Datos_terremotos_1 <- Datos_terremotos_1 |> 
  mutate(Mes_terremoto = month(Fecha))
```

Unir ambos conjuntos de datos en un solo conjunto de datos llamado datos_terremotos. Para esto
use un left_join o un right_join, la llave que une ambos datasets es la columna llamada ID en los
conjuntos de datos originales

```{r}
datos_terremotos <- merge(Datos_terremotos_1, Datos_terremotos_2, by = "ID", all.x = TRUE)
```

```{r}
glimpse(Datos_terremotos_1)
```

```{r}
glimpse(Datos_terremotos_2)
```
```{r}
glimpse(datos_terremotos)
```


Eliminar columnas vacías e innecesarias: Elimine aquellas columnas vacías o que no están aportando
ninguna información.

```{r}
datos_terremotos <- datos_terremotos |> 
  select(-X.x, -X.y)
```

```{r}
glimpse(datos_terremotos)
```

3.1 Hacer un pequeño análisis sobre variación para la variable magnitud. Puede usar ggplot2 o plolty,
así como lo aprendido en el cuatrimestre pasado.

Se filtraron los datos para saber cuáles son los años con mayor cantidad de terremotos (2011, 2007, 1995, 2004, 2010, 2000, 1996, 1992, 2005, 1990), despues se eligió el año con la mayor cantidad de terremotos (2011) y se analizó la variación de la magnitud sacando un promedio mensual de la magnitud durante este año.

```{r}
datos_terremotos<- na.omit(datos_terremotos)
```

```{r}
terremotos_por_anio <- datos_terremotos |> 
  group_by(Anyo_terremoto) |> 
  summarize(Total_terremotos = n())
```

```{r}
top_10_anios <- terremotos_por_anio |> 
  top_n(10, Total_terremotos) |> 
  arrange(desc(Total_terremotos))
```

```{r}
datos_terremotos_2011 <- datos_terremotos |> 
  filter(Anyo_terremoto == 2011)
```

```{r}
grafico_top_anios <- top_10_anios |> 
  ggplot(aes(x = Anyo_terremoto, y = Total_terremotos)) +
  geom_line(color = "red") +
  geom_point() +
  xlab("Año") + 
  ylab("Total") +
  labs(title = "Top 10 de anos con mas terremotos",
       subtitle = "Ordenados del que mas posee al que menos posee") +
  theme_minimal(base_size = 13) +
  theme(legend.position = "right")
```

```{r}
ggplotly(grafico_top_anios)
```

```{r}
glimpse(datos_terremotos_2011)
```

```{r}
promedio_magnitud_2011 <- datos_terremotos_2011 |> 
  group_by(Mes_terremoto) |> 
  summarize(Promedio_magnitud_mensual = mean(Magnitud))
```

```{r}
grafico_magnitud_2011 <- promedio_magnitud_2011|> 
  ggplot(aes(x = Mes_terremoto, y = Promedio_magnitud_mensual)) +
  geom_line(color = "turquoise") +
  geom_point() +
  scale_x_continuous(breaks = 1:12) +
  xlab("Año") + 
  ylab("Promedio de magnitud") +
  labs(title = "Promedio de magnitud en el ano 2011",
       subtitle = "El promedio se visualiza por ano") +
  theme_minimal(base_size = 11) +
  theme(legend.position = "right", text = element_text(family = "Arial Narrow"))
```

```{r}
grafico_magnitud_2011
```


```{r}
ggplotly(grafico_magnitud_2011)
```


• 3.2 Haga un pequeño análisis sobre variación para la variable Tipo. Puede usar ggplot2 o plotly, así
como lo aprendido en el cuatrimestre pasado.

Se saca la cantidad de terremotos por tipo de terremoto y se representa de esa forma.

```{r}
datos_terremotos_tipo <- datos_terremotos |> 
  group_by(Tipo) |> 
  count()
```

```{r}
ano_mas_antiguo <- min(datos_terremotos$Anyo_terremoto, na.rm = TRUE)
ano_mas_reciente <- max(datos_terremotos$Anyo_terremoto, na.rm = TRUE)
```

```{r}
datos_terremotos_tipo <- datos_terremotos_tipo |> 
  rename("Total_tipo" = "n")
```

```{r}
grafico_terremotos_tipo <- datos_terremotos_tipo |> 
  ggplot(aes(x = Tipo, y = Total_tipo)) +
  geom_bar(stat = "identity", fill = "turquoise") +
  xlab("Tipo") + 
  ylab("Total") +
  labs(title = "Cantidad de tipos de terremotos",
       subtitle = "Datos de 1965 a 2016") +
  theme_minimal(base_size = 13) +
  theme(legend.position = "right", text = element_text(family = "Arial Narrow"))
```


```{r}
grafico_terremotos_tipo
```

```{r}
ggplotly(grafico_terremotos_tipo)
```

• 3.3 Filtre los datos de los terremotos para obtener solamente aquellos que se hayan dado entre las
coordenadas de latitud 8 y 11 Norte con Longitud entre -85 y -82 Oeste. Estos son los movimiento
telúricos que se dieron en Costa Rica. Cuántos fueron? (3pts)

```{r}
Terremotos_CR <- datos_terremotos |> filter(Latitud >= 8 & Latitud <= 11, Longitud >= -85 & Longitud <= -82) 


nrow(Terremotos_CR)

```

• 3.4 Filtre los datos de terremotos de Costa Rica para obtener los 10 terremotos con magnitud más
altas en Costa Rica. Muestre estos datos en una tabla de gt que muestre el mes, año, latitud, longitud,
magnitud y profundidad del terremoto. A esta tabla añada título, subtítulo, y al menos un pie de
tabla (10pts)

```{r}
Top_10_terremotos_CR <- Terremotos_CR |> 
  arrange(desc(Magnitud)) |> 
  head(10)
```

```{r}
 tabla_top_10_terremotos_CR <- Top_10_terremotos_CR |> 
  select(Mes_terremoto,Anyo_terremoto,Latitud,Longitud,Magnitud,Profundidad) |> 
   gt() |> 
   tab_header(
    title = " Top 10 de terremotos con magnitud más alta en Costa Rica ",
    subtitle = "Los terremotos más fuertes registrados en Costa Rica"
    ) |> 
      cols_label(
    Mes_terremoto = "Mes",
    Anyo_terremoto = "Año",
    Latitud = "Latitud",
    Longitud = "Longitud",
    Magnitud = "Magnitud",
    Profundidad = "Profundidad"
  ) |> 
  tab_source_note(
    source_note = "Fuente de los datos: USGS (Servicio Geológico de los Estados Unidos)") |> 
    tab_footnote(
    footnote = "Magnitudes más altas",
    locations = cells_body(columns = Magnitud, rows = 1:10) 
  ) |> 
    data_color(
    columns = Magnitud,
    palette = c("blue", "white", "red","white","blue")
  ) 

tabla_top_10_terremotos_CR
```




